【裁判字號】    95,交聲,347
【裁判日期】    950420
【裁判案由】    交管條例聲異
【裁判全文】
臺灣板橋地方法院刑事裁定             95年度交聲字第347號
原處分機關  臺北市交通事件裁決所
異  議  人
即受處分人  乙○○
上列異議人即受處分人因違反道路交通管理處罰條例案件，對於
臺北市交通事件裁決所民國95年2 月20日所為之北市裁三字第裁
22－ACU216657 號處分，聲明異議，本院裁定如下：
    主  文
異議駁回。
    理  由
一、按禁止臨時停車線為紅色實線，用以指示禁止臨時停車路段
    ，道路交通標誌標線號誌設置規則第一百六十九條第一項、
    第二項定有明文。又設有禁止臨時停車標線處所不得臨時停
    車；禁止臨時停車處所不得停車，道路交通安全規則第一百
    十一條第一項第三款、第一百十二條第一項第一款亦分別設
    有規定。次按在禁止臨時停車處所停車，處新臺幣（下同）
    六百元以上一千二百元以下罰鍰，道路交通管理處罰條例第
    五十六條第一項第一款復有明文規定。再按，對於違反道路
    交通管理處罰條例之行為，當場舉發者，應填記駕駛人或行
    為人姓名、性別、出生年月日、地址、身分證統一號碼及車
    主姓名、地址、車牌號碼、車輛種類。被查獲之駕駛人或行
    為人為受處分人時，應將該通知單填記後交付該行為人簽名
    或蓋章收受之；拒絕簽章者，並記明其事由，視為已收受，
    復有違反道路交通管理事件統一裁罰基準及處理細則第十一
    條第一項第一款可據。
二、本件原處分認異議人即受處分人乙○○，於九十三年五月二
    十八日上午十時三十五分許，因其所有之車號B 九－一七八
    號營業小客車，在臺北市○○街八巷口之劃有紅線之禁止臨
    時停車處所停車，經臺北市政府警察局中正第二分局南海派
    出所執勤員警拍照採證後，當場掣單舉發。受處分人未依規
    定自動繳納罰鍰，亦未於應到案日期前提出申訴，迨於九十
    四年三月十八日先行繳納罰鍰，再於同年月二十一日提出申
    訴，經原處分機關函請舉發機關調查結果，仍認受處分人確
    有前揭在禁止臨時停車處所停車之違規行為，原處分機關乃
    依道路交通管理處罰條例第五十六條第一項第一款規定，於
    九十四年五月十九日以北市裁三字第裁二二－ACU 二一六六
    五七號裁處罰鍰九百元，嗣受處分人於九十四年五月三十一
    日提出聲明異議，經臺灣臺北地方法院認其異議權已經喪失
    ，於九十四年八月十六日以九十四年度交聲字第八○八號裁
    定駁回，嗣提起抗告，經臺灣高等法院於九十四年九月十九
    日以九十四年度交抗字第六七四號裁定駁回抗告確定，惟因
    原處分機關於受處分人提出申訴時未告知補正異議程序，復
    因行政處分時效略有延遲致受處分人喪失異議權，原處分機
    關乃依行政程序法第一百十四條第三項之規定，於九十五年
    二月二十日回復原狀，並依道路交通管理處罰條例第五十六
    條第一項第一款及違反道路交通管理事件統一裁罰基準表規
    定（逾越應到案期限三十日以上），裁處罰鍰一千二百元。
    準此，本件裁決書與北市裁三字第裁二二－ACU 二一六六五
    七號裁決書係屬同一違規事實，經原處分機關依行政程序法
    第一百十四條第三項之規定，於九十五年二月二十日回復原
    狀並予裁處，受處分人於當時收受裁決書後即提出聲明異議
    ，未逾法定異議期限，合先敘明。
三、異議意旨略以：當時因欲至臺北市入出境管理局辦事而在路
    邊等待停車位，異議人在車上且引擎未熄火，處於隨時得立
    即行駛之狀態，並非「停車」，僅多係「臨時停車」，況依
    道路交通管理處罰條例第五十六條規定，員警應責令異議人
    將車移置適當處所，如異議人不予移置或不在車內時，即得
    使用拖吊車拖離之，員警既未如此作為，即不得依該條規定
    逕予裁罰；另舉發單位未將本件舉發通知單郵寄予異議人，
    開單時亦未告知相關權益云云。
四、經查：
（一）本件異議人於上開時地，將其所有之車號B 九－一七八號
      營業小客車，停放在劃設紅線之禁止臨時停車處所，經臺
      北市政府警察局中正第二分局南海派出所執勤員警拍照採
      證後，當場掣單舉發，而異議人拒絕簽章收受，員警乃告
      知其應於十五日內至交通裁決所接受裁罰，如不服可以申
      訴，並於舉發通知單上記明「當事人拒簽、拒收」、「相
      關權益已告知駕駛」等情，業據證人即本件舉發員警吳政
      諺到庭證述上開取締過程明確，並有卷附舉發通知單供佐
      ，且異議人到庭亦稱：員警有拿紅單予伊，但法條根本不
      對，且其上已事先蓋好主管職名章，伊要求警員先拿給主
      管審閱等語，則異議人既拒絕在舉發通知單上簽章，經員
      警記明其事由，依上開違反道路交通管理事件統一裁罰基
      準及處理細則第十一條第一項第一款之規定，即視為已收
      受，而此項「擬制收受」之法律效果，包括收受後應依指
      定時、地自動到案，及不自動到案者應接受裁罰等效果，
      自不待言。是本件舉發程序經核於法要無不合，異議人尚
      難因未在舉發通知單上簽章收受，而諉稱不知舉發事由、
      其應自動到案之時、地，及從未收受通知單云云以脫免罰
      責。
（二）異議人雖辯稱：當時伊人在車上，且引擎未熄火，處於隨
      時得立即行駛之狀態云云，惟證人甲○○○○結證稱：當
      天執行巡邏勤務，發現有違規停車，就下車告發，該違規
      車輛右前座有一名乘客，駕駛人即異議人當時並未在車上
      ，遂依當時違規情形先行拍照，異議人發現員警照相始跑
      過來，員警請異議人出示駕照、行照並告知舉發紅線停車
      ，異議人稱車上有人，只是離開一下，請員警不要開單舉
      發等語明確，並提出採證照片一幀供佐，觀之上開採證照
      片所示違規地點確劃設有紅實線，則異議人將所駕駛車輛
      停放禁止臨時停車路段，且已離開駕駛座之事實，堪以認
      定。又依道路交通管理處罰條例第三條第九款及第十款之
      規定，「臨時停車」乃指車輛因上、下人、客，裝卸物品
      ，其引擎未熄火，停止時間未滿三分鐘，保持立即行駛之
      狀態；「停車」則係指車輛停放於道路兩側或停車場所，
      而不立即行駛者。異議人既陳稱斯時係為前往入出境管理
      局辦事，則該車輛並非因上、下人、客，裝卸物品而臨時
      停車甚明；且本件舉發當時異議人不在車內駕駛座上，已
      如前述，縱令當時車上尚有乘客且引擎未熄火，異議人車
      輛仍非處於保持立即行駛之狀態，是異議人所為應屬「停
      車」而非「臨時停車」。綜上，異議人在禁止臨時停車處
      所停車之違規行為至為明顯。至異議人行為時之道路交通
      管理處罰條例第五十六條第二項關於交通勤務警察應責令
      汽車駕駛人將車移置適當處所；如汽車駕駛人不予移置或
      不在車內時，得由該交通勤務警察或依法令執行交通稽查
      任務人員為之，或得於舉發其違規後，使用民間拖吊車拖
      離之，並收取移置費之規定，係立法者衡量各種維護交通
      秩序之相關因素後，合理賦予行政機關裁量之事項，並非
      同條例第五十六條第一項第一款違規處罰之要件，異議人
      以此指摘本件舉發及裁處不當，並無理由。
（三）再者，值勤警員掣單舉發違反道路交通管理處罰條例所列
      之違規事實，本質上為行政處分，係公務員基於職務上權
      力，依法就特定之具體事件所為具有公法上效果之單方行
      政行為，基於公務員為公法上行為具有公信力之原則，該
      行政處分當可被推定為真正，其據以依法處分之事實認定
      亦為真正無誤，本此公信原則，乃立法者賦予行政機關制
      定違反道路交通事件統一裁罰基準及處理細則，使勤務警
      員得當機處分，以達其維護交通秩序、安全之行政目的。
      本件既經舉發員警到庭作證如上，並提出採證照片參憑，
      審諸本件證人所證情節，並無不合常理或矛盾之處，且衡
      以該警員係依法執行公務，其與異議人並不認識，亦無任
      何嫌隙，當不至甘冒涉犯偽證罪之風險，蓄意構陷異議人
      有此違規。而受處分人復不能就前開舉發錯誤提出相關證
      據以供調查，且查本件舉發並無不可信或違法取締之情況
      ，則執勤員警基於維護交通秩序、安全職責所為之舉發，
      自應受到合法、正確之推定。
五、綜上，異議人所陳各端，均無足採。本件事證明確，異議人
    在禁止臨時停車處所停車之違規事實，堪以認定。從而，原
    處分機關據以援引前開規定，裁處異議人罰鍰一千二百元，
    於法並無違誤。本件異議為無理由，應予駁回。
據上論斷，應依道路交通案件處理辦法第 19 條，裁定如主文。
中    華    民    國    95    年    4     月    20    日
                  交通法庭  法  官  劉  安  榕
上列正本證明與原本無異。
如不服本裁定，應於裁定送達後五日內向本院提出抗告狀。
                                    書記官  楊  馥  如
中    華    民    國    95    年    4     月    20    日


司法院資訊處製作；財團法人民間司法改革基金會備份。
